【裁判字號】    89,上易,1819
【裁判日期】    900131
【裁判案由】    詐欺
【裁判全文】
臺灣高等法院高雄分院刑事判決                  八十九年度上易字第一八一九號
    上 訴 人
    即自訴人  丙○○
    被    告  乙○○
              甲○○
右上訴人因被告等詐欺案件，不服臺灣屏東地方法院八十八年度自字第一０四號，中
華民國八十九年九月二十九日第一審判決，提起上訴，本院判決如左：
    主    文
上訴駁回。
    理    由
一、自訴意旨略以：被告甲○○受被告乙○○之教唆，於民國八十七年十一月四日持
    被告乙○○本人所簽發面額新臺幣（下同）八萬元支票向自訴人偽稱急需經營生
    意付貨款之用，實則借款予被告甲○○開設賭場，以致到期該支票被拒絕往來，
    顯已觸犯刑法第三百三十九條之詐欺取財罪嫌云云。
二、按犯罪事實應依證據認定之，無證據不得推定其犯罪事實，刑事訴訟法第一百五
    十四條定有明文。次按告訴人之告訴，係以使被告受刑事訴追為目的，是其陳述
    是否與事實相符，仍應調查其他證據以資審認，最高法院五十二年度台上字第一
    三００號判例著有明文可資參照。又刑法第三百三十九條第一項詐欺取財罪之成
    立，須行為人於取財之初主觀上有為自己或第三人不法所有之意圖，客觀上係以
    詐術使人將本人或第三人之物交付為要件，若行為人無不法所有之意圖，或未使
    用詐術，自難以詐欺罪責相繩，此觀諸該法條之規定自明。
三、被告乙○○、甲○○於本院中固未到庭陳述，惟據其等於原審中，均堅決否認有
    何詐欺犯行，被告乙○○辯稱系爭支票雖確為其於經營新城公司時所簽發，惟係
    交付予其他公司之貨款，其並不認識被告甲○○及自訴人，亦無詐欺取財之犯行
    ；被告甲○○辯稱：伊雖有持系爭支票向上訴人借貸八萬元，且該支票嗣後遭退
    票之情事，惟其之前經常拿票向自訴人調現，已有十幾次，最少的時候是十萬元
    ，都有兌現等語。經查，自訴人於原審中已自陳：「甲○○是我兒子的朋友，他
    在開賭場，是他拿票來向我借錢的，照我瞭解，是有賭客去他那裡賭博，拿那張
    票給他，乙○○沒有參與」、「（以前）他（指甲○○）是有拿票向我調現，以
    前的票都有兌現，即使沒有兌現的，他也會拿票來換，都沒有出問題」等語，核
    與被告等前開所供述之情節大致相合，被告甲○○所持交之支票既是客票，自難
    據日後退票事實即認交付支票當時即明知支票不能兌現事實，又無證據足認系爭
    支票係乙○○委託甲○○向自訴人調借現款，足見被告等上開所辯非虛；參以被
    告甲○○持系爭支票向自訴人借貸之時間為八十七年十一月四日，對照被告乙○
    ○係迄同月十三日，始被公告拒絕往來，有高雄縣鳳山市農會八十九年三月二十
    四日鳳市農五字第四一一號函附卷可佐，已難認簽發票據時已然陷於資力不足，
    又系爭票據退票之金額並未有高於往常借貸金額之情，自訴人又無法具體指出被
    告等於借款之時有施以何種詐術，致上訴人陷於錯誤而交付金錢之事實，自難以
    此偶發性之退票即認被告等涉有詐欺取財犯行。此外，復查無其他積極證據足認
    被告等涉有上訴人所指之詐欺取財犯行。從而，原審以犯罪不能證明，諭知被告
    等均無罪，於法並無不合，自訴人上訴意旨仍執前詞認被告等有罪，指摘原判決
    不當，為無理由，應予駁回。
四、被告二人均經合法傳喚，無正當理由不到庭，爰不待其陳述逕行判決，附此敘明
    。
據上論結，應依刑事訴訟法第三百六十八條、第三百七十一條，判決如主文。
中      華      民      國    九十      年      一      月    三十一    日
                              臺灣高等法院高雄分院刑事第八庭
                                  審判長法官  郭雅美
                                        法官  莊飛宗
                                        法官  洪兆隆
右正本證明與原本無異。
不得上訴。
                                      書記官  葉淑華
中    華    民    國      九十      年       二       月     二        日
                                                                        Ｆ


司法院資訊處製作；財團法人民間司法改革基金會備份。
